臺灣桃園地方法院刑事判決　　　　　　　　　　　　　九十二年度易字第一六四號
　　公　訴　人　臺灣桃園地方法院檢察署檢察官
　　被　　　告　己○○　男　四.
　　選任辯護人　陳俊隆律師
　　被　　　告　戊○○　男　二.
右列被告因詐欺案件，經檢察官提起公訴（九十年度偵字第一六八二七號），及移送
併辦（九十二年度偵緝字第一七七號），本院判決如左︰
    主  文
己○○連續意圖為自己不法之所有，以詐術使人將本人之物交付，處有期徒刑壹年；
又連續以詐術得財產上不法之利益，處有期徒刑陸月。應執行有期徒刑壹年伍月。
戊○○無罪。
    事  實
一、己○○有詐欺、偽造文書、贓物等前科（於本件不構成累犯），前於民國八十七
    年間因詐欺案件經檢察官偵查提起公訴，由本院以八十七年度易字第二三八０號
    審理，惟己○○於審理中多次逃匿，經本院於八十七年十一月四日、八十八年三
    月九日、九十三年二月六日分別發佈通緝（嗣於通緝到案後，經本院以九十二年
    度易緝字第十三號判處有期徒刑五月確定，於九十三年九月三十日易科罰金執行
    完畢）。己○○於前案通緝期間，為免遭警緝捕，乃以其在社會上慣用之別名「
    范知富」名義自稱，惟仍不知悔改，於九十年五月間，以在桃園縣楊梅鎮○○路
    一之二號設立「家鄉肉粽廠」名義，明知自己並無付款之能力與意願，基於意圖
    為自己不法所有之詐欺取財及詐欺得利概括犯意，分別於附表所示之時間，向附
    表所示之人訂購如附表所示之貨物，及分別僱用附表所示之人在前揭工廠內從事
    肉粽等產品生產之工作，使不知情如附表所示之廠商丙○○等人及員工壬○○等
    人陷於錯誤，而分別交付如附表所示之貨物及提供勞務，己○○即以該貨物及人
    力，在上址「家鄉肉粽廠」從事肉粽等產品之生產，惟所生產之肉粽等產品，則
    由己○○變賣獲利，嗣屆貨物清償期及薪資給付日，己○○無力清償，經員工及
    債權人請求給付，己○○為求脫身，藉詞發放部分薪資後趁隙逃逸無蹤，致附表
    所示之人索債無著，至此始知受騙。
二、案經被害人丙○○、辛○○、巳○○、丁○○、寅○○、壬○○、子○○、陳盷
    哲訴由桃園縣政府警察局楊梅分局報請臺灣桃園地方法院檢察署檢察官偵查起訴
    及移送併辦。
　　理　由
壹、有罪部分：（被告己○○部分）
一、訊據被告己○○對於九十年五月間起，以「范知富」名義設立「家鄉肉粽廠」，
    並對外交易，分別積欠如附表所示告訴人丙○○、辛○○、卯○○、丁○○、寅
    ○○、子○○、甲○○等人貨款、保證金，及積欠告訴人壬○○、陳盷哲等九十
    二名員工九十年五、六月部分薪資未發放等情不諱，惟矢口否認有詐欺犯行，辯
    稱：九十年六月十四日有黑道人士至「家鄉肉粽廠」控制伊之行動，伊有發三萬
    元之薪資，並再向會計乙○○借款三萬元發放，惟因仍有部分員工未領到薪資，
    因此即阻止工廠繼續生產，「家鄉肉粽廠」即於九十年六月十五日起停工，伊雖
    有積欠廠商丙○○等人貨款未付，惟因其貨款清償日尚未屆至，所以都沒有辦法
    付款，伊有實際生產肉粽並為銷售行為，惟因銷售狀況不如預期，伊有約三十萬
    顆肉粽存放在桃園市之冷凍倉庫云云。
二、經查，證人丑○○於本院審理時到庭證稱：「被告所稱有人控制他，是我先生，
    當時我先生並沒有控制他，被告沒有付薪水，我先生來瞭解，當時被告說要發薪
    水給我們，但是一直拖．．．」等語（見本院卷(一)第八三頁）。證人即丑○○之
    夫癸○○證稱：伊曾經因為范知富積欠伊太太、媽媽、妹妹薪資一事，到家鄉肉
    粽廠去找范知富要領薪水，伊去的時候范知富不在，工廠內很亂，伊就在那裡等
    ，范知富回到工廠後，叫伊去一間小房間，伊就打電話去請立委的助理來處理，
    當時現場並未發生打鬥等語（見本院卷(一)第一一八頁至一二０頁）。證人乙○○
    證稱：九十年六月十四日當天有很多員工來，要求己○○發放所積欠薪資，因為
    領不到錢所以就請民意代表、警察來處理，伊有看到一群員工、民意代表及警察
    圍著己○○，不知道在做什麼，但並沒有看到任何人對己○○有威脅、脅迫或暴
    力之行為等語（見本院卷(一)第二三八、二三九頁）。顯見九十年六月十四日係因
    被告己○○未按期發放薪資，一再拖欠，始遭員工及其家屬請求給付薪資，因而
    導致「家鄉肉粽廠」停業，並非如被告己○○所稱係因遭黑道不良少年鬧事，「
    家鄉肉粽廠」才未繼續營運。
三、被告己○○對於其於附表所示之時間、地點，曾因訂購貨物、代墊貨款薪資、收
    受保證金，或積欠薪資等原因，而積欠如附表所示告訴人丙○○、辛○○、卯○○、寅○○、丁○○、子○○、壬○○、陳盷哲等人如附表所示之金錢等情，坦
    承不諱（見本院卷(一)第一七六頁至第一七八頁），核與證人丙○○、辛○○、卯
    ○○、巳○○、寅○○、丁○○、子○○、壬○○、陳盷哲、甲○○等人之證述
    情節相符。證人丙○○證稱：伊於九十年六月間係從事紙箱業務，被告己○○於
    九十年六月九日向伊訂購一千個包裝紙箱，單價每個十九點五元，約定六月十二
    日送貨，貨款以現金支付，被告己○○係以「范知富」名義向伊訂貨，並有給伊
    一張名片，伊依期將一千個紙箱送至「家鄉肉粽廠」，被告己○○不在，由同案
    被告戊○○（另為無罪判決）簽收，伊問同案被告戊○○貨款如何支付，同案被
    告戊○○告以過二天再來，伊隔了四、五日再至「家鄉肉粽廠」時，惟已人去樓
    空，找不到人了，伊有看到廠商在搬東西，工廠設備原來的二條生產線及原料已
    經被搬空了，也沒有看到伊所交付的紙箱，伊是第一次與被告己○○生意往來等
    語（見本院卷(一)第一八０頁至第一九二頁）。證人辛○○證稱：九十年六月一日
    被告己○○向伊訂購包含電話主機價值一萬四千五百元之通信設備，貨款約定交
    付之時間，伊忘了，但伊這行業慣例是月底收款，被告己○○有告知可提前幾天
    收款，伊去收款時被告己○○已經不見了，伊所交付的貨也不見了等語（見本院
    卷(一)第一００頁至一０三頁）。證人卯○○證述：被告己○○於九十年五月中旬
    向伊購買價值八萬四千六百元之辦公桌椅等設備，約定貨到付款，伊依約送貨，
    惟被告己○○並未給付貨款，經伊及職員巳○○二或三次之催款，被告己○○才
    於六月間付款二萬餘元，惟巳○○再去催款時，「家鄉肉粽廠」已關門了，伊有
    去「家鄉肉粽廠」搬回十張會議桌，油膩膩的，其它設備都不見了等語（見本院
    卷(一)第一一六頁至第一一八頁）。證人寅○○證稱：伊係從事五金買賣，被告己○○於九十年五月十三日至同年六月八日止，先後向伊購買十七批五金貨品，貨
    款總價五萬一百四十元，約定貨到付款，被告己○○有付款一萬元，其餘貨款被
    告己○○請伊於五月二十五日再去收款，伊屆期去收款，被告己○○又藉詞拖延
    ，直到工廠倒掉，工廠倒掉後，伊有去拆回吊扇，其他的五金貨品因為已經使用
    了，不能收回等語（見本院卷(一)第一０二頁至第一０四頁）。證人丁○○證稱：
    伊本身原係從事印刷，九十年五月二十一日被告己○○向伊訂購價值三十四萬七
    千元之廣告紙及彩盒，被告己○○並將包粽子的代工給伊承包，向伊收取十萬元
    保證金，被告己○○有交付一張世華銀行桃園分行客票給伊，伊轉給廠商，但退
    票了，九十年六月十日被告己○○以無錢買米，向伊借款二萬元，九十年六月十
    一日被告己○○向伊借款二萬九千八百二十元代墊員工薪資，之後伊與被告己○○對帳結算，被告己○○應給付伊八十五萬六百八十元，被告己○○有付款二十
    五萬元，其餘款項開立三紙本票，但所簽發之本票名字及
    當時有向被告己○○要求
    被告己○○有向伊誑稱是中原大學土木系教授，被告己○○將伊騙的團團轉等語
    （見九十年度偵字第一六八二七卷第十四頁反面、十五頁、本院卷(一)第九十八頁
    至第一０四頁、第一百二十頁）。證人子○○證稱：伊於九十年五月二十二日前
    約一星期，見報紙分類廣告欄刊登食品廠徵外包商廣告前往「家鄉肉粽廠」應徵
    ，當時是被告己○○一人與其接洽並自稱「范知富」，「范知富」向伊說出資一
    千萬元做「家鄉肉粽廠」，要選縣議員，肉粽外包每月可淨賺三十萬元，伊於同
    年五月二十二日與被告己○○簽立合約書，契約期間九十年六月一日至九十一年
    五月三十一日，並約定伊應交付保證金六萬元，伊簽約時繳二萬元保證金，其餘
    四萬元原約定由代工報酬扣除，惟九十年六月一日伊至工廠上班，被告己○○以
    工廠設備還沒有進來，且肉粽外包商已有他人在做，推三阻四未讓伊承作，之後
    伊每隔一天即到工廠，工廠有實際在運作，有小貨車在出貨，但被告己○○仍未
    讓其做，之後被告己○○以其子即被告戊○○臉被蒸氣燙傷，伊有再給被告己○○四萬元保證金，並開車載被告己○○至醫院探視被告戊○○，因被告己○○未
    讓伊承作，一直拖，因時間拖太久了，伊表示不做了，被告己○○問伊是否要改
    作蛋黃酥，伊說好，然被告己○○仍未讓伊做，最後伊說不做了，要求退還保證
    金，被告己○○說好隔天即退還保證金，但伊隔天至「家鄉肉粽廠」時，被告己○○即跑掉了，被告戊○○還在，伊有看到很多廠商在拆冷氣、搬米，被告己○○迄今仍未返還保證金六萬元等語（見本院卷(一)第一九二頁至第二一八頁）。證
    人壬○○、陳盷哲證稱：渠等於「家鄉肉粽廠」九十年五月間設立時即在工廠工
    作，每半個月發薪一次，被告己○○說六月會發薪資，但沒有發，一直拖，被告
    己○○只發部分薪資給其他人，有些人都沒有發到，渠等有領到一部分，但仍有
    一部分沒有領到，至於還有多少薪資沒有領到則不清楚，因為被告己○○說他會
    登記，一開始是算時數，後來又改為計件，被告己○○說話顛三倒四，且當時還
    說會有另外的包商來接，會發薪水，工作不到二個月「家鄉肉粽廠」就倒閉，是
    因為被告己○○說要發薪水，但時間到了被告己○○沒有發，我們員工跟被告己○○要求發薪水，被告己○○一而再，再而三的拖，我們等很久，等到晚上時被
    告己○○就跑了，工廠倒閉後，有些傢俱被廠商搬回去，而沒有用的糯米也被廠
    商搬回去，第二天我們回去「家鄉肉粽廠」時，東西都空空的，被告己○○有跟
    隔壁的阿伯借三萬元發薪水，有些人有發到，有些人沒有發到等語（見本院卷(一)
    第七十八至第八十一頁）。證人甲○○證稱：伊係從事紙箱業務，九十年十一月
    初，被告己○○至其公司訂購一批價值六萬五千元之一萬個紙箱，並要伊送至桃
    園縣蘆竹鄉○○路○段四四號，由被告己○○本人簽收，惟伊嗣前往上址收款時
    ，被告己○○即不見蹤影等語（見九十一年度偵字第三四二四號卷第三頁正反面
    ，），並有合約書一紙、佑欣通訊有限公司訂貨單二紙、現金借支單十紙、工作
    契約書一紙、本票三紙、支票一紙、對帳單一紙、金萬統五金有限公司出貨單等
    影本在卷可稽，被告己○○雖矢口否認有詐欺犯行。惟查：
    (一)「家鄉肉粽廠」自九十年五月間開始營運後，迄九十年六月十四日被告己○○
      逃逸而停止營業，其營運時間僅短短一月餘，如係正常之事業經營，應不至此
      。
    (二)被告己○○自承其係以六百萬元現金設立「家鄉肉粽廠」，然不惟被告己○○
      未能提出其資金來源之證明，且參以本院依聲請調取被告己○○九十年財產總
      歸戶資料，被告己○○於九十年間名下並無任何財產，此有稅務電子閘門財產
      所得調件明細表一份在卷可稽，被告既無任何財產登記，其自承有六百萬元現
      金云云，顯然違背常情；又證人子○○證稱其依報上刊登之分類廣告，於九十
      年五月二十二日前約一星期，至「家鄉肉粽廠」應徵外包商時，被告己○○曾
      告以其投資一千萬元設立「家鄉肉粽廠」，亦與被告己○○自稱之六百萬元不
      符；再參以告訴人丙○○、辛○○、卯○○、寅○○等人均係於九十年五月間
      接受被告己○○之訂貨然其貨款均未能完全給付，而告訴人壬○○等九十餘名
      員工，亦係自九十年五月二十日起分別在「家鄉肉粽廠」擔任生產包裝粽子及
      油飯等工作，惟第一次之工作薪資被告己○○竟均未能按期發放，甚且被告己○○以無錢買米為由，向告訴人丁○○借款二萬元，加以九十年六月十四日被
      告己○○逃逸後，各供貨廠商均到「家鄉肉粽廠」取回其所交付之貨物，以減
      少損失等情，再再顯示被告己○○於設立「家鄉肉粽廠」時並無任何資金，純
      粹係買空賣空方式為之，其辯稱以現金六百萬元設立「家鄉肉粽廠」云云，委
      屬誇大不實之詞，實不足採信。
    (三)「家鄉肉粽廠」自九十年五月二十日開始營運後，每日均有肉粽等產品產銷，
      已據證人壬○○、陳盷哲、乙○○、子○○等人證陳在卷，而被告亦供承其自
      九十年四月間開始成立「家鄉肉粽廠」，成立三天就開始生產，開始時每日有
      幾千顆粽子的產量，至停止營運前十五天，每日約有二萬顆粽子生產，前後共
      生產約四十萬顆粽子，鮮霖公司出貨約五千顆，龜山的廠商出貨約一千顆，其
      餘約有三十幾萬顆粽子沒有賣出等語（見本院卷(二)第二十七頁至三十頁）。則
      「家鄉肉粽廠」自九十年五月二十日起每日既有肉粽產品批發零售，然被告竟
      無法提出任何會計帳冊以證明其工廠營業之損益？如為正常之企業，豈會如此
      。又被告己○○既自承每日均有現金收入，然則何以無法發放員工第一次薪資
      及告訴人丙○○等人之貨款？又被告己○○雖供承其於九十年六月十四日離開
      時，「家鄉肉粽廠」尚有三十萬顆（另稱二十萬顆）之粽子存放在桃園市○○
      路一一四八號福德冷凍企業公司未出售，然此部分之事實未據被告己○○提出
      證明，其供述是否屬實，尚難採信，惟縱認被告己○○所供確為實情，惟何以
      被告己○○會囤積大量之粽子？「家鄉肉粽廠」本身亦設有冷凍設備（被告自
      承購置有三台冰庫，見本院卷(二)第二十五頁），其何以未將所生產之粽子存放
      在工廠冰庫，反而存放在距離工廠甚遠之桃園市？又被告己○○既知有甚多粽
      子未銷售，何以於九十年六月五日無錢發放員工薪資時，仍使廠商繼續進貨，
      又仍使員工繼續生產？且於案發後並未將該庫存之粽子變價以清償廠商及員工
      之債務，反而逃逸無蹤？因之被告己○○辯稱其有近三十萬顆粽子存放在福德
      冷凍企業公司云云，此項辯解不惟不能證明被告己○○係因生產過剩，導致資
      金週轉失靈，因而積欠員工薪資及廠商貨款之事實，反而證明被告己○○自始
      即無資力，而以詐術使廠商提供生產工具，再利用員工所提供之人力，生產大
      量粽子後，再將粽子存放在他處，嗣機販售圖利之不法意圖。
　  (四)被告於九十年五月間設立「家鄉肉粽廠」時，均以「范知富」名義為交易行為
　    等情，已據證人乙○○、丙○○、丁○○、子○○等人證陳在卷，並有「范知
      富」名片一張，及合約書、工作契約書及送貨單等在卷可稽，被告己○○以其
      慣用之別名「范知富」為交易行為，固非法之所禁，惟被告己○○與告訴人丁○○簽立工作契約時，除於契約上以「范知富」名義為之外，尚書立與其國民
      人丁○○對帳後，所簽發之本票三紙亦為相同之記載，加以告訴人丁○○證稱
      其當時有要求被告己○○提出
      ，益徵被告己○○自始即有詐欺犯意，其以錯誤之國民
      免日後告訴人丁○○追索之意，至為明確。
　　(五)「家鄉肉粽廠」究僱用多少員工？被告己○○供稱九十二人，證人壬○○證稱
    　六十人，證人乙○○證稱三十至四十人，被告戊○○供稱二十、三十人，渠等
    　供證之人數並不相符合，則其實際員工人數究為何，尚屬無法確定，惟以被告
    　己○○既為「家鄉肉粽廠」之實際負責人，其對於所聘僱員工之人數自知之最
    　詳，參以卷附告訴人丁○○所提出案發後新聞紙一份，當時尚有高職學生二十
    　餘人以建教合作方式在「家鄉肉粽廠」工作，因之，自以被告己○○所供承之
    　人數九十二人為可採，又被告己○○究積欠員工薪資若干？因無帳冊可資比對
    　，且員工之實際姓名地址亦無法查知，而證人壬○○、陳盷哲更證稱渠等亦不
    　知被告己○○究竟欠渠等多少薪資，因為被告己○○一下子以時間計酬，一下
    　子又改論件計酬，經常顛三倒四等情，被告以詐術使不知情之壬○○等九十二
    　名員工在「家鄉肉粽廠」提供勞務，而取得之不法利益究為若干，則亦無法確
　    定，然被告仍有積欠壬○○等九十二名員工薪資未付，則屬可得確定之事實。
　　(六)「家鄉肉粽廠」於九十年六月十四日被告己○○逃逸後，即陷於停業狀態，多
　　　名被害人風聞被告己○○惡性倒閉，均至「家鄉肉粽廠」搬回渠等所交付之貨
  　　物以減少損失等情，雖據告訴人丙○○、卯○○、寅○○、子○○等人分別證
    　證述在卷，被告己○○向告訴人丙○○等人訂購貨物後，雖確有將該生產工具
      做為肉粽等產品實際生產之用，且迄其逃逸時該生產工具確留存在「家鄉肉粽
      廠」內，然如前所述，被告己○○係以向廠商訂購生產用具後，大量僱用員工
      壬○○等人在「家鄉肉粽廠」從事肉粽等產品之生產，然其所生產之肉粽等產
      品，卻由被告己○○變價換取現金獲利，並未作為「家鄉肉粽廠」貨款及薪資
      之給付，被告己○○係以此詐欺方式詐騙告訴人丙○○等人之貨物，及詐欺告
      訴人壬○○等人提供勞務，因之，被告己○○未將所訂購之貨物處分，尚不足
      認為其無詐欺犯行之證據。
四、綜上所述，被告己○○並無任何資力，然卻以有雄厚資金設立「家鄉肉粽廠」為
    由，向附表所示告訴人丙○○等人大量購入生產工具，並僱用附表所示壬○○等
    人在上址從事包裝肉粽等產品之工作，致附表所示之人告訴人丙○○等人因而陷
    於錯誤而分別交付附表所示之物，及附表所示壬○○等人亦陷於錯誤而分別提供
    勞務，所生產之貨品則由被告己○○變賣歸為己有，貨款及薪資給付日屆至，被
    告己○○無力償還，然卻以各種理由推拖、展延，迄九十年六月十四日員工壬○○等人要求被告己○○發放薪資，被告己○○為求脫身，即提出三萬元及向會計
    乙○○所借之三萬元搪塞，並趁隙逃逸無蹤，致附表所示之人求償無門，被告己○○詐欺取財、詐欺得利犯行，事證明確，犯行堪予認定。被告己○○於本院審
    理時雖聲請傳喚證人辰○○、庚○○到庭為證，以證明其確有肉粽存放在桃園市
    之冷凍庫，及其確有銷售肉粽之事實，然經本院多次依被告己○○所陳報之姓名
    、地址傳拘證人辰○○、庚○○到庭，惟均未能使其到庭，縱證人辰○○、庚○○到庭為證，亦僅能證明被告己○○確有生產肉粽之事實，亦不足動搖被告己○○詐欺犯行之事證，因之被告己○○此部分證據調查之聲請，既屬無法調查，且
    無必要，爰不再予調查，併予敘明。
五、核被告己○○所為，係犯刑法第三百三十九條第一項之詐欺取財罪及同條第二項
    之詐欺得利罪。起訴書論罪法條雖未論及被告己○○成立刑法第三百三十九條第
    二項之詐欺得利罪，惟此部分已經公訴人於本院審理時就被告己○○施用詐術，
    使包含員工壬○○等人提供勞務之行為，係犯刑法第三百三十九條第二項之詐欺
    得利罪，並為起訴法條之更正，因之尚無變更起訴法條之問題。又被告先後多次
    詐欺取財、詐欺得利犯行，均時間緊接，方法相同，顯係基於概括犯意為之，均
    應依刑法第五十六條規定論以連續犯一罪，並均加重其刑，所犯上開二罪，犯意
    各別，行為互殊，應予分論併罰。又起訴書雖未就被告己○○詐欺告訴人甲○○
    部分，及僅就被告詐欺員工壬○○、陳盷哲等六十餘人部分起訴，惟未起訴部分
    與起訴部分既均有連續犯裁判上一罪關係，為起訴效力所及，本院自應併予審理
    。爰審酌被告犯罪動機、目的、手段、犯罪所得及所生危害，及犯罪後猶飾詞狡
    卸，態度不佳等一切情狀，分別量處如主文所示之刑，並定其應執行刑。
六、公訴意旨另以被告己○○冒用「范知富」名義與附表所示丙○○等告訴人為法律
    行為，並在與告訴人丁○○、子○○所簽立之工作契約書、合約書中及簽收貨物
    、簽發票據時，均使用「范知富」名義及偽填錯誤之國民
    富除犯詐欺罪外，另犯行使偽造私文書及偽造有價證券罪嫌，因而追加被告己○○另涉犯刑法第二百十六條、第二百十條之行使偽造私文書罪、同法第二百零一
    條之偽造有價證券罪。公訴人認被告己○○另涉犯前揭罪名，係以告訴人丁○○
    、子○○之證述，及被告己○○自承有使用「范知富」名義簽訂契約及簽收貨物
    ，並簽發發票人為「范知富」，到期日九十年六月二十五日，金額十四萬元及到
    期日九十年七月五日，金額二十六萬元及到期日九十年七月三十日，金額二十萬
    元之本票三紙及工作契約書、合約書、對帳單、簽收單等事證，為其主要依據。
    訊據被告己○○對於使用「范知富」名義為法律行為及簽發本票等情，並不否認
    ，惟辯稱「范知富」之別名係因經過算命師所改名的，但並沒有戶政機關登記等
    語。經查：按刑法第二百十條之偽造文書，以無制作權之人冒用他人名義而制作
    該文書為必要，如果行為人對於此種文書，本有制作之權，縱令其不應制作而制
    作，亦無偽造之可言。（最高法院二十四年上字第五四五八號判例要旨參照），
    又刑法第二百十條之偽造私文書罪，以無制作權人而捏造他人名義制作該文書為
    構成要件，如行為人對於此種文書本有制作權，縱令其制作之內容虛偽，且涉及
    他人之權利，除合於同法第二百十五條之規定，應依該條處罰外，尚難論以首開
    法條之罪。（同院三十一年上字第二一二四號判例要旨參照），又按署名，僅以
    證明其主體之同一性為已足，並不以簽署姓名（
    、筆名或僅簽名字均無不可，因之行為人如以其偏名為法律行為，苟其偏名，係
    行之多年，且為社會上多數人所知，則該偏名已足以證明其主體之同一性，該行
    為人即無偽造他人名義之犯意。（同院八十二年度台上字第四一六九號判決要旨
    參照）。被告己○○辯稱「范知富」為其經算命師改名後之別名，其經常使用「
    范知富」之別名等語，本件既無證據足認被告己○○所稱「范知富」為其日常慣
    用之別名為不實，則被告己○○上開供述，自難逕認為無可採信，被告於契約上
    ，甚或於本票上簽立該「范知富」名字，依前揭最高法院實務見解，尚難認有偽
    造私文書或偽造有價證券可言，又被告己○○雖於契約或本票上書寫錯誤之國民
    其詐欺犯行之一部，且國民
    私文書或偽造有價證券行為，公訴人認被告另成立行使偽造私文書罪及偽造有價
    證券罪，尚有誤會，此部分原應為無罪判決，惟公訴人認此部分與被告己○○前
    揭有罪之詐欺罪有牽連犯裁判上一罪關係，爰不另為無罪之諭知。
貳、無罪部分：（被告戊○○部分）
一、公訴意旨略以：被告戊○○與同案被告己○○（另為有罪判決）係父子關係，二
    人基於意圖為自己不法所有之犯意聯絡，自九十年五月間起，共同在桃園縣楊梅
    鎮○○路一之二號二樓成立「家鄉肉粽廠」，並以該工廠急需各種設備原料為由
    ，自始基於不付款之意思，由被告己○○以假名「范知富」名義，向附表所示丙○○等人訂購如附表所示之物品，並僱用附表所示壬○○等員工在上址提供包肉
    粽等勞務，使不知情之丙○○等人交付如附表所示之物，及不知情之員工壬○○
    等人提供勞務，因認被告戊○○與同案被告己○○共同涉犯刑法第三百三十九條
    第一項及第二項之詐欺取財、詐欺得利罪嫌。
二、按犯罪事實應依證據認定之，無證據不得認定犯罪事實。又不能證明被告犯罪者
    ，應諭知無罪之判決。刑事訴訟法第一百五十四條第二項、第三百零一條第一項
    分別定有明文。又事實之認定，應憑證據，如未能發現相當證據，或證據不足以
    證明，自不能以推測或擬制之方法，為裁判基礎（最高法院四十年台上字第八六
    號判例參照）；且認定犯罪事實所憑之證據，雖不以直接證據為限，間接證據亦
    包括在內，然而無論直接證據或間接證據，其為訴訟上之證明，須於通常一般之
    人均不致有所懷疑，而得確信其為真實之程度者，始得據為有罪之認定，倘其證
    明尚未達到此一程度，而有合理之懷疑存在而無從使事實審法院得有罪之確信時
    ，即應由法院為諭知被告無罪之判決（最高法院七十六年台上字第四九八六號判
    例參照）。
三、公訴人認被告戊○○涉犯前揭罪名，係以被告戊○○於九十年五月間同案被告己○○設立「家鄉肉粽廠」後，即參與「家鄉肉粽廠」之經營並負責簽收貨物、付
    款及管理員工，對於同案被告己○○以「范知富」名義對外招募員工、進行交易
    及與告訴人丁○○、子○○簽訂代工契約等情，即不可能不知情，對於同案被告
    己○○有計劃之惡性倒閉亦有參與，自與同案被告己○○就所涉犯之罪名有犯意
    聯絡與行為分擔，而為共同正犯。
四、訊據被告戊○○固坦承有在「家鄉肉粽廠」工作，惟堅決否認有詐欺犯行，辯稱
    伊是幫伊父親即同案被告己○○在工廠內工作及發海報，廠商送貨來時，伊父親
    不在時伊會幫忙簽收，但伊並無實際參與「家鄉肉粽廠」之經營，亦不知伊父親
    有無詐欺行為等語。經查：證人壬○○於本院審理時雖證稱被告戊○○係專門管
    工讀生，動不動就對工讀生大小聲（見本院卷(一)第八十一頁），惟被告戊○○為
    同案被告己○○之子，同案被告己○○設立「家鄉肉粽廠」，被告戊○○在其工
    廠內工作，並代為簽收貨物，衡情與常理並無違背，且證人丙○○、子○○等人
    均證稱當時係由同案被告己○○與渠等接洽，被告戊○○並未參與，且參之九十
    年六月十四日同案被告己○○逃逸時，被告戊○○尚留在現場等情，被告戊○○
    單純管工讀生及為貨物之簽收，既非實施詐欺取財、詐欺得利犯行之構成要件行
    為，且無證據證明被告戊○○與同案被告己○○就上開犯行有犯意聯絡與行為分
    擔，即屬不能證明被告戊○○犯行，依前開法律規定，即應為被告戊○○無罪之
    諭知。
據上論斷，應依刑事訴訟法第二百九十九條第一項前段、第三百零一條第一項，刑法
第五十六條、第三百三十九條第一項、第二項、第五十一條第五款，罰金罰鍰提高標
準條例第一條前段，判決如主文。
本案經檢察官謝雯璣到庭執行職務。
中　　　華　　　民　　　國　　九十三　　　年　　十二　　月　　十四　　　日
                                 臺灣桃園地方法院刑事第九庭
                                   　審判長法　官　林明洲
                                           法　官  林春鈴
                                           法　官  黃斯偉
右正本證明與原本無異。
如不服本判決書應於送達後十日內向本院提出上訴狀（應附繕本），上訴於臺灣高等
法院。
　　　                                     書記官  李珈慧
中　　　華　　　民　　　國　　九十三　　　年　　十二　　月　　十六　　　日
論罪法條之依據：
中華民國刑法第三百三十九條
(普通詐欺罪)
意圖為自己或第三人不法之所有，以詐術使人將本人或第三人之物交付者
，處五年以下有期徒刑、拘役或科或併科一千元以下罰金。
以前項方法得財產上不法之利益或使第三人得之者，亦同。
前二項之未遂犯罰之。
附表：
┌──┬───────────┬─────┬──────────────────────────────┐
│編號│時　　　　　　　　　間│被　害　人│犯罪方法及犯罪所得                                          │
├──┼───────────┼─────┼──────────────────────────────┤
│一  │九十年六月九日        │丙○○    │己○○於九十年六月九日向丙○○訂購價值一萬九千五百元之一千個│
│    │                      │          │包裝紙箱，言明貨到付款，丙○○於同年月十二日將貨物送至「家鄉│
│    │                      │          │肉粽廠」，由戊○○簽收並稱己○○不在改日再來收款，同年月十八│
│    │                      │          │日丙○○再至上址收款時，工廠已人去樓空，丙○○始知受騙。    │
├──┼───────────┼─────┼──────────────────────────────┤
│二  │九十年五月二十日      │辛○○    │己○○於九十年五月二十日向辛○○所經營之佑欣通訊有限公司訂購│
│    │                      │          │包括主機一組、顯示型電話一組、標準話機六組、線材一組等價值三│
│    │                      │          │萬九千一百元之通信設備，辛○○於同年六月一日至「家鄉肉粽廠」│
│    │                      │          │安裝完畢後，己○○請辛○○於九十年六月二十日前來收款，惟張金│
│    │                      │          │陽於同年月十九日至上址時，「家鄉肉粽廠」已人去樓空，辛○○至│
│    │                      │          │此始知受騙。                                                │
├──┼───────────┼─────┼──────────────────────────────┤
│三  │九十年五月十四日      │卯○○    │己○○於九十年五月十四日向卯○○所經營之傢俱行訂購包括辦公椅│
│    │                      │          │六張、半港桌六張、會議桌十二張、會議桌折腳十張、會議桌十張價│
│    │                      │          │值合計八萬四千六百元之貨物，同年五月十四日、十六日，職員劉鴻│
│    │                      │          │佑送貨至「家鄉肉粽廠」，同年六月十二日經卯○○、巳○○多次催│
│    │                      │          │付貨款，己○○給付二萬餘元貨款，餘款則請卯○○另日再來收款，│
│    │                      │          │惟卯○○於同年月十五日前往收款時，己○○已逃逸無縱，辛○○至│
│    │                      │          │此始知受騙。                                                │
├──┼───────────┼─────┼──────────────────────────────┤
│四  │九十年五月十三日至九十│寅○○    │己○○先後分十七次向寅○○訂購價值五萬一百四十元之五金類貨物│
│    │年六月八日            │          │，寅○○均依約分次送貨至「家鄉肉粽廠」，並分別由己○○本人及│
│    │                      │          │工廠內會計乙○○等人簽收，己○○除付款一萬元外，餘款則請黃志│
│    │                      │          │仲於九十年五月二十五日前去收款，惟己○○均藉故予以推拖，迄「│
│    │                      │          │家鄉肉粽廠」倒閉而己○○逃逸無蹤，寅○○至此始知受騙。      │
├──┼───────────┼─────┼──────────────────────────────┤
│五  │九十年五月二十日起至九│壬○○    │己○○以僱請壬○○等九十二名員工以計時或計件方式，擔任「家鄉│
│    │十年六月十五日止      │陳盷哲    │肉粽廠」生產肉粽、油飯等工作員工，言明每半個月發放薪資一次，│
│    │                      │彭蘭香    │九十年六月五日第一次發放薪資時，己○○故予推拖而未發放，並稱│
│    │                      │丑○○    │同年六月十五日將予發放，惟屆期仍未發放，經員工群起抗議圍住范│
│    │                      │張嘉裕    │熾富不讓其離去，己○○為平息眾議，乃拿出三萬元些微金額發放，│
│    │                      │吳玉連    │仍有不足，經再向會計乙○○借款三萬元，惟仍有員工未取得任何之│
│    │                      │黃俊展    │薪資，己○○見無法掩飾，乃趁隙逃逸，壬○○等九十二名員工至此│
│    │                      │張瑞勤    │始知受騙。                                                  │
│    │                      │張頌國    │                                                            │
│    │                      │吳婷婷    │                                                            │
│    │                      │張秀菊    │                                                            │
│    │                      │等九十二名│                                                            │
├──┼───────────┼─────┼──────────────────────────────┤
│六  │九十年五月二十二日    │子○○    │己○○於報上分類廣告欄刊登食品廠徵外包商廣告，以代工利潤可觀│
│    │                      │          │，徵求外包商代工，子○○見報前往「家鄉肉粽廠」應徵，己○○以│
│    │                      │          │「范知富」名義自承投資一千萬元設立「家鄉肉粽廠」，並稱代工包│
│    │                      │          │粽子每顆可獲取八角，每月可賺取三十萬元之利潤，惟須繳付六萬元│
│    │                      │          │保證金，遊說子○○加入，子○○不疑，於九十年五月二十二日與范│
│    │                      │          │熾富簽立合約書，契約期間自九十年六月一日至九十一年五月三十一│
│    │                      │          │日，子○○於簽約當日給付保證金二萬元後，並於不詳時日再給付四│
│    │                      │          │萬元保證金，九十年六月一日子○○前往上班，惟己○○以肉粽已有│
│    │                      │          │其他代工人，請子○○改作蛋黃酥，經子○○應允，己○○再以製作│
│    │                      │          │蛋黃酥之機器設備尚未完備為由推拖，子○○表示不願代工，己○○│
│    │                      │          │雖應允退還保證金，惟經子○○屆期前往取款，然已人去樓空，彭榮│
│    │                      │          │盛至此始知受騙。                                            │
├──┼───────────┼─────┼──────────────────────────────┤
│七  │九十年五月二十一日    │丁○○    │己○○於報上刊登招攬「家鄉肉粽廠」肉粽生產代工商，丁○○不疑│
│    │                      │          │，前往應徵，己○○以「范知富」自稱，雙方於九十年五月二十一日│
│    │                      │          │簽立工作契約，契約期間自九十年六月一日起至九十三年六月三十日│
│    │                      │          │止，丁○○並交付己○○十萬元保證金。又九十年五月三十日己○○│
│    │                      │          │向功原彩色影印刷廠訂購七十萬張廣告紙，並購買金盒裝油飯禮盒一│
│    │                      │          │萬二千個，總金額共三十四萬一千元，由丁○○代為墊付，己○○交│
│    │                      │          │付世華銀行桃園分行，發票日九十年六月十五日，金額十五萬元之客│
│    │                      │          │票一張。九十年六月十日己○○以無錢買米，向丁○○借款二萬元。│
│    │                      │          │九十年六月十一日己○○向丁○○借款二萬九千八百二十元代墊員工│
│    │                      │          │薪資。九十年六月十三日己○○與丁○○對帳，合計積欠丁○○八十│
│    │                      │          │五萬零六百八十元，己○○先給付二十五萬元，餘款六十萬元由范熾│
│    │                      │          │富以「范知富」名義，簽發到期日九十年六月二十五日，金額十四萬│
│    │                      │          │元、到期日九十年七月五日，金額二十六萬元、到期日九十年七月三│
│    │                      │          │十日，金額二十萬元之本票三紙交付，且本票上均故予記載與其身分│
│    │                      │          │證號碼不符之「Ｚ000000000」號，嗣屆清償期，己○○逃逸無蹤，且│
│    │                      │          │己○○所簽發之本票發票人及身分證字號均與己○○本人不符，林玉│
│    │                      │          │華追索無著，至此始知受騙。                                  │
├──┼───────────┼─────┼──────────────────────────────┤
│八  │九十年十一月十五日    │甲○○    │己○○於九十年十一月初某日向甲○○訂購價值六萬五千元之裝便當│
│    │                      │          │用紙箱，甲○○依約於九十年十一月十五日將貨送至桃園縣蘆竹鄉長│
│    │                      │          │安村二段四四號址，由己○○本人簽收，己○○請甲○○另日再前來│
│    │                      │          │收款，惟甲○○屆期前往收款時，己○○已人去樓空，甲○○始知受│
│    │                      │          │騙。                                                        │
└──┴───────────┴─────┴──────────────────────────────┘
